臺灣臺北地方法院刑事判決
111年度訴緝字第15號
公  訴  人  臺灣臺北地方檢察署檢察官
被      告  汪順功


選任辯護人  黃福裕律師
上列被告因毒品危害防制條例等案件，經檢察官提起公訴（102
年度偵字第21691、23778、23779號），本院判決如下：
    主  文
汪順功犯如附表一「主文」欄所示之罪，各處如附表一「主文」
欄所示之刑。不得易科罰金之部分，應執行有期徒刑捌年。
扣案如附表二編號4、5所示之物均沒收。
扣案如附表二編號7所示之物沒收銷燬之。
未扣案之門號0000000000行動電話壹支（含SIM卡壹張）及犯罪
所得新臺幣肆仟元均沒收，於全部或一部不能沒收或不宜執行沒
收時，追徵其價額。
其餘被訴部分，均無罪。
    事  實
一、汪順功於民國102年間經營址設新北市○○區○○路0段00號1樓
    之檳榔攤（下稱本案檳榔攤），並僱用黃建華（綽號「小董
    」，另案經判決處刑確定）、許夢如（另案經判決處刑確定
    ，已死亡）為員工，且與黃建華共同居住在新北市○○區○○路
    0段0000號2樓當時之住處（下稱重陽路2樓住處），並提供
    本案檳榔攤後方之房間供許夢如居住，汪順功明知3,4亞甲
    基雙氧甲基安非他命、4-甲基乙基卡西酮、3,4亞甲基雙氧
    甲基卡西酮、芬納西泮及愷他命分別為毒品危害防制條例所
    定之第二、三級毒品，不得非法持有、販賣、意圖販賣而持
    有，仍分別為下列之犯行：
　㈠汪順功基於販賣第三級毒品以營利之犯意，於102年8月11日
    晚間8時許，在重陽路2樓住處內，以新臺幣（下同）3,500
    元之價格，販賣含有第三級毒品4-甲基乙基卡西酮、3,4亞
    甲基雙氧甲基卡西酮、芬納西泮成分之「鴛鴦咖啡包」5包
    予游依玲。
　㈡汪順功與黃建華共同基於販賣第三級毒品以營利之犯意聯絡
    ，於102年8月15日凌晨0時至1時許由汪順功與何莉莉聯繫，
    並達成以500元價格購買第三級毒品愷他命1包之合意，汪順
    功即將愷他命1包交予黃建華，再由黃建華攜帶愷他命1包新
    北市三重區三和夜市附近之「屈臣氏」商店前，將愷他命1
    包交予何莉莉，並向何莉莉收取現金500元，嗣黃建華返回
    重陽路2樓住處再將現金500元交予汪順功。
　㈢汪順功與黃建華、許夢如共同基於意圖販賣而持有第三級毒
    品之犯意聯絡，先由汪順功於某不詳時日附表二編號1至5之
    第三級毒品愷他命、含第三級毒品3,4-亞甲基雙氧甲基卡西
    酮、芬納西泮成分「鴛鴦咖啡包」而持有之，並於102年10
    月29日晚間9、10時許將附表二編號1至3之第三級毒品愷他
    命交由黃建華、許夢如加以分裝，擬伺機出售予不特定人牟
    利。
　㈣汪順功基於持有第二級毒品之犯意，於不詳時、地，取得附
    表二編號7之第二級毒品後，放置在重陽路2樓住處而持有之
    。
　㈤嗣經警持本院核發之搜索票前往本案檳榔攤、重陽路2樓住處
    執行搜索，並扣得如附表二所示之物，始悉上情。
二、案經臺北市政府警察局信義分局報告臺灣臺北地方檢察署檢
    察官偵查起訴。　　
    理  由
甲、有罪部分：
壹、證據能力部分：
一、供述證據部分：
  ㈠被告汪順功及其辯護人就證人即共同被告許夢如於警詢及偵
    查中之證述爭執其等證據能力，經查：
　⒈證人許夢如於警詢之證述：
　　證人許夢如於110年7月11日死亡等情，有其個人基本資料查
    詢結果附卷可查（見本院訴緝卷第249頁），本院衡酌證人
    許夢如接受警員詢問時，陳述係採一問一答之方式，未見有
    何無法依己意盡情回答之情形，且係就親身經歷之事所為陳
    述，其就本案認定被告有罪部分重要事實之證述，尚有其他
    補強證據佐證該不利證述之真實性，並非僅以其證詞作為認
    定被告犯罪事實之唯一證據或主要證據，復查無其他程序上
    之瑕疵，當具有可信之特別情況，且其陳述就證明本案犯罪
    事實存否有必要性，並經本院依法踐行調查證據之程序，是
    依刑事訴訟法第159條之3第1款規定，應認具有證據能力。
  ⒉證人許夢如於偵查中未經具結之證述：
　　證人許夢如於偵查中曾以共同被告身分接受檢察官訊問而為
    之陳述，雖屬未經具結而為之證述，然審酌依卷內資料，並
    無證據證明檢察官訊問有何不正取供之情事，所為之陳述具
    有特信性，且為證明本案犯罪事實存否之必要，並考量證人
    許夢如已死亡等情，雖未能使被告行使反對詰問權，然非肇
    因於可歸責國家機關之事由造成，而該等證言為證明本案被
    告犯罪事實所必要者，是本於刑事訴訟法第159條之2、第15
    9條之3之同一法理，應認有證據能力（最高法院102年度第1
    3次刑事庭會議決議意旨參照）。
  ⒊證人許夢如於偵查中經具結之證述：
　　至證人許夢如於偵查中經檢察官告知具結義務及偽證罪處罰
    等相關規定，由其具結後所為之證詞，並無證據顯現有任何
　　消極上顯有不可信之情況，依刑事訴訟法第159條之1第2項
    規定，應認具有證據能力。
　㈡本案其他據以認定被告犯罪之供述證據，業據被告及其辯護
    人均不爭執證據能力（見本院訴緝卷第224頁、第459頁），
    復於辯論終結前亦未對該等證據之證據能力聲明異議，本院
    審酌前開陳述作成時之情況，並無違法取證之瑕疵，亦認以
    之作為證據為適當，是該等供述證據，依刑事訴訟法第159
    條之5，自均得為證據。
二、非供述證據部分：
　　卷內所存經本判決引用為證據之非供述證據部分，經核與本
    件待證事實均具有關聯性，且無證據證明係違反法定程序所
    取得，依刑事訴訟法第158條之4反面解釋，均有證據能力。
貳、認定犯罪事實所憑之證據及理由：
一、犯罪事實欄一㈠部分：
　㈠此部分之犯罪事實，業據被告於審理時坦承不諱（見本院訴
    緝卷第468頁），核與證人游依玲證述情節大致相符（見偵2
    1691卷第21至22頁、第98至99頁、偵23778卷第195至197頁
    ），並有102年8月11日及102年8月12日之通訊監察譯文、本
    院102年度聲監字第865號通訊監察書暨附件、電話附表附卷
    可參（見偵21691卷第84、144頁、偵23778卷第63至65頁）
    。
　㈡按販賣毒品行為之處罰基礎，主要在於行為人將持有之毒品
    讓與他人使之擴散，並取得對價；與販賣規模、動機無涉；
    其實際上是否因而獲利，以及所獲之利益究竟是來自價差、
    量差或品質異差，均非所問（最高法院109年度台上字第250
    8號判決意旨參照）。且毒品量微價高，取得不易，政府懸
    為厲禁，販賣毒品者茍無利益可圖，應無甘冒危險，而平價
    供應他人施用之理，因此販賣者取得毒品之價格必較出售之
    價格低廉，或以同一價格售賣而減少毒品之份量，而從中賺
    取價差或量差牟利無疑。被告與游依玲間並無特別情誼之關
    係，茍非有利可圖，被告實無甘冒販毒重罪風險，足認被告
    販賣第三級毒品「鴛鴦咖啡包」5包予游依玲之行為，存有
    販賣第三級毒品營利之意圖明確。
二、犯罪事實欄一㈡部分：
　㈠此部分之犯罪事實，業據被告於審理時坦承不諱（見本院訴
    緝卷第468頁），核與證人即共同被告黃建華、證人何莉莉
    證述情節均大致相符（見偵21691卷第154至155頁、偵23778
    卷第224頁正面及反面、第238頁、本院訴緝卷第450至451頁
    ；偵23778卷第51頁、第237至238頁），並有102年8月15日
    之通訊監察譯文、本院102年度聲監字第865號通訊監察書暨
    附件、電話附表附卷可參（見偵21691卷第147頁、偵23778
    卷第63至65頁）。
　㈡又揆諸上開判決意旨，被告與何莉莉間並無特別之情誼關係
    ，茍非有利可圖，被告實無須耗費時間並指派黃建華交付第
    三級毒品，不求利得而甘冒販毒重罪之風險，足認被告販賣
    第三級毒品愷他命1包予何莉莉之行為，具有藉由販賣毒品
    營利之意圖甚明。
三、犯罪事實欄一㈢部分：
　  訊據被告固坦承持有附表二編號1至5之第三級毒品之事實，
    惟矢口否認有何意圖販賣而持有之犯意，辯稱：我持有這些
    第三級毒品是為了自己施用等語。辯護人則為其辯稱：卷內
    所存證據並無法證明被告有意圖販賣而持有之犯意等語。經
    查：
　㈠被告於102年10月30日經警持本院核發之搜索票，在重陽路2
    樓住處執行搜索，當場扣得如附表二編號1至5之第三級毒品
    ，並為被告坦承為其所有等情，有本院搜索票、搜索扣押筆
    錄、扣押物品目錄表附卷可查（見偵23778卷第109頁、第11
    0至113頁），且附表二編號1至5之扣案物，經鑑驗後，檢出
    含附表二編號1至5第三級毒品成分乙情，亦有附表二編號1
    至5所示之毒品鑑定書在卷可參，且為被告所不爭執（見本
    院訴緝卷第469頁），是此部分之事實，首堪認定。
　㈡被告持有附表二編號1至5第三級毒品之意圖：
　⒈證人黃建華於111年8月2日本院審理時證稱：被告曾經拿愷他
    命叫我分裝，分裝完後我就會交還給被告，我曾經有幫被告
    到便利商店旁送毒品給何莉莉，因此我猜我協助被告分裝的
    愷他命往後也會拿來販賣給其他人等語（見本院訴緝卷第44
    9至451頁）。另於偵查中亦具結證稱：被告持有愷他命的目
    的會自己吸食，也會出售他人使用，出售的對象包含游依玲
    、何莉莉，被告很喜歡在家裡開毒品趴，很色喜歡對傳播妹
    上下其手亂摸，但傳播妹也可以因此跟被告買毒品時獲得較
    優惠之價格等語（見偵23778卷第231至233頁）。
　⒉證人許夢如於103年1月21日偵查中證稱：我先前因為跟被告
    援交的時候認識的，我知道被告有販賣毒品給何莉莉，我曾
    幫被告分裝愷他命，5公克是1包，被告的友人會來一起施用
    ，並由被告販賣給友人等語（見偵23778卷第256頁）。
　⒊由上開證人黃建華、許夢如證述互為補強以觀，被告確有於1
    02年10月間購入大量第三級毒品愷他命、「鴛鴦咖啡包」貯
    存，將愷他命交由黃建華、許夢如分裝，上開第三級毒品被
    告除自行施用外，更會在邀請友人、找傳播妹辦毒品趴，並
    伺機販賣第三級毒品助興，被告亦確實販賣「鴛鴦咖啡包」
    、愷他命予游依玲、何莉莉，足徵被告持有附表二編號1至5
    之第三級毒品之目的，除為己施用外，更已萌生販賣第三級
    毒品予友人、傳播妹之犯意，並不單純為己施用而持有，尚
    包含意圖販賣而持有之犯意明確。
　⒋況參以被告於102年11月7日偵查中供稱：我於102年3、4月的
    時候就積欠本案檳榔攤、重陽路2樓住處4個月房租，甚至有
    自殺的念頭，電費也快被斷電等語（見偵21691卷第137頁、
    第263頁）。可見被告自102年3月起經濟狀況即出現問題，
    惟本案所扣得附表二編號1至5之第三級毒品數量甚多、包裝
    完整、純度甚高、價值非低，尚難想像被告處於經濟困境時
    ，仍自他人處購入或收取數量眾多、種類不同、價格昂貴之
    毒品，使己身承受大量經濟損失及為警逮捕之風險，實與常
    情不符，已啟人疑竇，承上勾稽各節，益徵被告持有附表二
    編號1至5不同種類之第三級毒品之目的，已存有販售之意圖
    無疑。
　㈢被告及其辯護人雖以前詞置辯，惟非可採：
  ⒈按行為人意圖營利而購入毒品，其主觀上雖認知係為銷售營
    利，客觀上並有購入毒品之行為，惟仍須對外銷售，始為販
    賣行為之具體實現。因而行為人意圖營利而購入毒品後，在
    尚未尋找買主前，即為警查獲，既未對外銷售或行銷，難認
    其意圖營利而購入毒品之行為，與該罪之構成要件實現具有
    必要關聯性，即非屬著手販賣之行為，應僅成立意圖販賣而
    持有毒品罪。而欲證明被告主觀上是否具「營利之意圖」，
    固非易事，惟就證據法則而言，除行為人之自白外，尚非不
    能藉由調查其生活經濟狀況、購入毒品之動機、目的、其犯
    罪時表現於外之各種言行舉止、當時客觀之環境、情況，以
    及其他人證、物證等資料，依據證據法則綜合予以研判認定
    （最高法院110年度台上字第6150號判決意旨參照）。
  ⒉被告於警詢時供稱：我約每天吸食1至2次安非他命，是將安
    非他命放入吸食器後，用火烘烤玻璃球吸食器體抵癮，至於
    愷他命我則是摻在香菸裡面吸食，平均每天抽10支K菸左右
    （見偵21691卷第6頁）。考量被告上述之毒品成癮程度、本
    案扣案毒品之重量，並衡以臺灣天候屬於海島型氣候，環境
    潮濕，物品若未妥善儲放，極易受潮滋生黴菌，施用毒品之
    人持有如此鉅量不同種類之毒品，若未謹慎保管即有解潮之
    虞，更自陷己身遭查獲之風險，卻以此辯稱僅係供己施用云
    云，無足採信。是以，綜合上開被告於斯時之經濟生活狀況
    、客觀氣候環境、證人證言等資料研判，已堪認定被告持有
    附表二編號1至5第三級毒品非僅為供己施用，應係意圖營利
    而取得前揭第三級毒品甚明。
四、犯罪事實欄一㈣部分：
    此部分之犯罪事實，業據被告於審理時坦承不諱（見本院訴
    緝卷第469頁），並有附表二編號7之第二級毒品扣案可佐。
    且附表二編號7之第二級毒品，經送驗後，第二級毒品3,4-
    亞甲基雙氧甲基安非他命成分，有附表二編號7之毒品鑑定
    書在卷可查。  
五、綜上所述，本件事證明確，被告犯行均堪以認定，應予依法
    論科。　
參、論罪科刑：
一、論罪部分：
　㈠新舊法比較：
　　被告行為後，毒品危害防制條例於104年2月4日修正公布；
    再於109年1月15日修正，同年7月15日生效施行。按行為後
    法律有變更者，適用行為時之法律，但行為後之法律有利於
    行為人者，適用最有利於行為人之法律，刑法第2條第1項定
    有明文。本案應就罪刑暨與法定加減原因等一切情形，綜合
    而為新舊法之比較。經查：
　⒈毒品危害防制條例第4條第3項：
　　修正前毒品危害防制條例第4條第3項之法定刑為「5年以上
    有期徒刑，得併科7百萬元以下罰金」，於104年2月4日修正
    為「7年以上有期徒刑，得併科7百萬元以下罰金」，再於10
    9年1月15日修正為「7年以上有期徒刑，得併科1千萬元以下
    罰金」，經比較新舊法適用結果，修正後之規定非有利於被
    告，應適用被告行為時之104年2月4日修正前之毒品危害防
    制條例第4條第3項之規定。
  ⒉毒品危害防制條例第11條第2項：
　　修正前毒品危害防制條例第11條第2項之法定刑為「處2年以
    下有期徒刑、拘役或新臺幣3萬元以下罰金」，於109年1月1
    5日修正為「處2年以下有期徒刑、拘役或新臺幣20萬元以下
    罰金」，顯已提高罰金刑之法定最高刑度，經比較新舊法適
    用結果，修正後之規定非有利於被告，應適用被告行為時即
    109年1月15日修正前毒品危害防制條例第11條第2項之規定
    。
  ⒊毒品危害防制條例第17條第2項：
　　修正前毒品危害防制條例第17條第2項規定：「犯第4條至第
    8條之罪於偵查及審判中均自白者，減輕其刑。」修正後規
    定：「犯第4條至第8條之罪於偵查及歷次審判中均自白者，
    減輕其刑。」經比較修正前、後之規定，修正後須於「歷次
    」審判中均自白犯罪始得依該條規定減輕其刑，顯見修正後
    適用偵審自白減刑之要件較為嚴格，故應以修正前之規定較
    有利於被告。
　㈡被告所成立之罪：
　⒈犯罪事實欄一㈠㈡：
　　核被告就此部分所為，均係犯104年2月4日修正前毒品危害
    防制條例第4條第3項之販賣第三級毒品罪。被告各次販賣前
    加重持有第三級毒品及意圖販賣而持有第三級毒品之低度行
    為，為其販賣之高度行為所吸收，不另論罪（此部分已為前
    開販賣第三級毒品罪所吸收，不另為新舊法之比較，附此敘
    明）。
  ⒉犯罪事實欄一㈢：
　  核被告所為，係犯毒品危害防制條例第5條第3項之意圖販賣
    而持有第三級毒品罪，其加重持有第三級毒品之低度行為，
    為其意圖販賣而持有之高度行為所吸收，不另論罪（此部分
    已為前開意圖販賣而持有第三級毒品罪所吸收，不另為新舊
    法之比較，附此敘明）。又被告具體持有之第三級毒品雖有
    「3,4-亞甲基雙氧甲基卡西酮」、「芬納西泮」、「愷他命
    」之別，然抽象上均屬第三級毒品，被告基於意圖販賣而持
    有之單一犯意，同時持有上開不同種類之第三級毒品，進而
    侵害單一國民健康法益，並不因持有不同種類之同級毒品，
    而分別論罪，應論以單純一罪。
　⒊犯罪事實欄一㈣：
　  核被告就此部分所為，係犯109年1月15日修正前毒品危害防
    制條例第11條第2項之持有第二級毒品。
　㈢共同正犯：
　⒈被告與黃建華，就犯罪事實欄一㈡之販賣第三級毒品犯行間，
    有犯意聯絡及行為分擔，應論以共同正犯。
　⒉被告與黃建華、許夢如就犯罪事實欄一㈢之意圖販賣而持有第
    三級毒品犯行間，有犯意聯絡及行為分擔，應論以共同正犯
    。
　㈣數罪併罰：
　　被告所為上開4罪，犯意各別，行為互殊，應分論併罰。
　㈤刑之加重、減輕事由適用與否：
　⒈累犯不予加重之理由：
　　按被告構成累犯之事實及應加重其刑之事項，均應由檢察官
    主張並具體指出證明之方法後，經法院踐行調查、辯論程序
    ，方得作為論以累犯及是否加重其刑之裁判基礎（最高法院
    刑事大法庭110年度台上大字第5660號裁定意旨參照）。查
    被告前因違反臺灣地區及大陸地區人民關係條例案件，於98
    年10月15日入監執行，嗣於99年10月1日因縮短刑期假釋出
    監，於100年1月21日縮短刑期期滿視為執行完畢後，於5年
    內再犯本案犯行，起訴書雖認係構成累犯，但就此部分並未
    具體指出證明之方法，是依前開大法庭裁定意旨，本院毋庸
    依職權調查並為相關認定，僅將被告可能構成累犯之前科、
    素行資料列為刑法第57條所定「犯罪行為人之品行」之量刑
    審酌事項，於後述量處被告所應負擔之罪責予以參考並充分
    評價已足。
　⒉修正前毒品危害防制條例第17條第2項規定：
　　按犯毒品危害防制條例第4條至第8條之罪於偵查及審判中均
    自白者，減輕其刑，修正前毒品危害防制條例第17條第2項
    定有明文。經查：
　⑴犯罪事實欄一㈠：
　　被告於偵查中與審理時各有1次以上自白此部分之犯行（見
    偵23778卷第206至208頁、本院訴緝卷第468至469頁），核
    與修正前毒品危害防制條例第17條第2項規定相符，應適用
    該條項規定，減輕其刑。
  ⑵犯罪事實欄一㈡：
　　被告於偵查中矢口否認販賣第三級毒品予何莉莉之犯行，直
    至本院審理時始自白不諱（見本院訴緝卷第468至469頁），
    是被告於偵查中並未自白此部分之犯罪，自無修正前毒品危
    害防制條例第17條第2項規定之適用。
  ⑶犯罪事實欄一㈢：
　　被告於偵查、審理中均矢口否認有何意圖販賣而持有第三級
    毒品之犯行，自無修正前毒品危害防制條例第17條第2項規
    定之適用。
  ⑷犯罪事實欄一㈣：
　　被告於偵查及審理中，均就此部分之犯行坦承不諱（見偵21
    691卷第137頁正面及反面、偵23778卷第262頁正面及反面、
    本院訴緝卷第468至469頁），應依修正前毒品危害防制條例
    第17條第2項規定，予以減輕其刑。
　⒊本件並無刑法第59條之適用：
　　被告之辯護人雖為其辯稱：考量被告販賣數量不多、金額不
    大，且已坦承犯行，請求依刑法第59條規定為被告減輕其刑
    等語。惟按刑法第59條所規定之酌量減輕其刑，係裁判上之
    減輕，必以犯罪之情狀可憫恕，認為宣告法定最低度之刑猶
    嫌過重者，始有其適用；如別有法定減輕之事由，應先依法
    定減輕事由減輕其刑後，猶嫌過重時，始得為之（最高法院
    105年度台上字第952號判決意旨參照）。本院考量被告明知
    毒品造成之惡害及對社會造成之潛在風險，且毒品氾濫情形
    日益嚴重，對社會秩序及國民健康危害日漸加劇，此乃立法
    者歷次修法提高毒品危害防制條例之法定刑意旨所在，被告
    為本案犯行時，已為智識健全之成年人，仍犯下本案不同類
    型之毒品犯行，且被告於本案所扣得之毒品數量甚鉅，綜合
    上情，堪認認被告犯罪當時，並無特殊之原因與環境，在客
    觀上亦無足以引起一般同情，而無顯然可憫之情狀，自無另
    依刑法第59條規定酌減其刑之餘地。
二、科刑部分：
    爰以行為人之責任為基礎，審酌被告知悉毒品戕害人之身體
    健康至鉅，向為政府嚴厲查緝之違禁物，不僅持有不同種類
    、大量毒品，更將毒品兜售他人以此牟利，並就其餘持有之
    毒品欲伺機販售予他人，助長毒品氾濫，對社會危害匪淺，
    且被告於本案所扣得之毒品數量非微、純度甚高，所生之潛
    在危害重大，實屬不該，且參以被告有公共危險、違反臺灣
    地區及大陸地區人民關係條例、恐嚇取財等前科紀錄，有其
    臺灣高等法院被告前案紀錄表可參，堪認素行不佳，另被告
    僅就犯罪事實欄一㈣部分之犯行始終坦承不諱，其餘犯行均
    數度翻供其詞，且被告於104年6月5日即經本院通緝，直至1
    11年4月16日始經緝獲到案，犯後態度非佳，暨酌以被告於
    本院審理時自陳高中肄業之智識程度、家庭生活經濟狀況（
    見本院訴器卷第470至471頁）等一切情狀，分別量處如主文
    所示之刑，並就得易科罰金部分之刑，諭知易科罰金之折算
    標準。再就不得易科罰金部分之刑，考量各次犯行間不法與
    罪責相類程度，各行為之態樣、手段、動機，定其應執行之
    刑。
肆、沒收部分：
一、被告於本案行為後，刑法有關沒收之規定於104年12月27日
    、105年5月27日修正，依刑法施行法第10條之3規定，自105
    年7月1日開始施行，毒品危害防制條例第18條、第19條亦於
    109年1月15日修正公布，依刑法第2條第2項規定，沒收應適
    用裁判時之法律，是本案有關沒收部分，自應適用裁判時之
    相關規定，先予敘明。
二、本案扣得之毒品部分：
  ㈠附表二編號1至5之第三級毒品：
  ⒈扣案如附表二編號1至3之第三級毒品，經鑑驗後，檢出含第
    三級毒品愷他命成分，有附表二編號1至3所示之毒品鑑定書
    附卷可查，足認均屬第三級毒品，均為違禁物無訛，惟附表
    二編號1至3之第三級毒品愷他命，已於另案經宣告沒收（共
    同被告黃建華本院103年度訴字第185號、共同被告許夢如本
    院103年度訴字第127號），是毋庸再於本案為沒收之諭知。
  ⒉扣案如附表二編號4、5之第三級毒品，經鑑驗後，檢出含第
    三級毒品3,4-亞甲基雙氧甲基卡西酮、芬納西泮成分等情，
    有附表二編號4、5所示之毒品鑑定書附卷可查，足認均屬屬
    第三級毒品，均為違禁物無訛，故不論是否屬於被告所有，
    均應依刑法第38條第1項之規定宣告沒收。另盛裝上開毒品
    之包裝袋，因其上殘留有微量毒品，難以析離，應與毒品整
    體同視，依前開規定沒收之。至送驗耗損部分之毒品因已滅
    失，爰不另宣告沒收。
  ㈡附表二編號6之第二級毒品甲基安非他命：
　　扣案如附表二編號6之物，經鑑驗後，檢出含第二級毒品甲
    基安非他命成分等情，有附表二編號6所示之毒品鑑定書附
    卷可參。惟此部分之毒品，起訴書稱另因被告施用毒品犯行
    ，以102年度毒偵字第3903、4090號案件提起公訴（經本院
    以103年度審簡字第180號判決確定），是應與本案無關，不
    予宣告沒收。
  ㈢附表二編號7之第二級毒品藥錠：
　　扣案如附表二編號7之物，經鑑驗後檢出含第二級毒品3,4-
    亞甲基雙氧甲基安非他命成分等情，有附表二編號7之毒品
    鑑定書附卷可參，且為被告為犯罪事實欄一㈣之持有第二級
    毒品犯行所用，爰依毒品危害防制條例第18條第1項之規定
    ，不問屬於犯罪行為人與否，宣告沒收之。
  ㈣附表二編號8之藥錠：
　　扣案如附表二編號8之藥錠，經鑑驗後，未檢出含甲基安非
    他命、MDMA等可疑毒品成分，依卷內資料亦無法證明與本案
    有關，故不予宣告沒收。
三、供犯罪所用、犯罪預備之物部分：
　⒈未扣案之門號0000000000號行動電話1支（含SIM卡1張），係
    被告所有，且屬被告用於本案犯罪事實欄一㈠、㈡販賣第三級
    毒品犯罪所用之物，業據被告供承在卷（見偵聲卷第7頁反
    面），並有102年8月11日、102年8月12日、102年8月15日之
    通訊監察譯文、本院102年度聲監字第865號通訊監察書暨附
    件、電話附表附卷可參（見偵21691卷第84、144頁、第147
    頁、偵23778卷第63至65頁），是應依毒品危害防制條例第1
    9條第1項宣告沒收，併諭知於全部或一部不能沒收或不宜執
    行沒收時，依刑法第38條第4項，追徵其價額。
　⒉起訴書雖稱扣案之現金18萬元及磅秤1台（附表三編號1、2）
    ，係供被告本案犯罪所用、犯罪預備之物，然均據被告所否
    認。遍觀卷內現有事證，均無法證明係供被告所用或供預備
    犯罪之物，復非犯罪所得，核其性質亦非違禁物，爰不予宣
    告沒收。
四、犯罪所得：
　　被告因販賣第三級毒品予游依玲、何莉莉，分別獲取3,500
    元、500元，均據被告所不爭執（見本院訴緝卷第469頁），
    然被告上述販賣毒品之犯罪所得（共計4,000元），並未扣
    案，爰依刑法第38條之1第1項前段規定宣告沒收，於全部或
    一部不能沒收或不宜執行沒收時，依同條第3項規定，追徵
    其價額。
五、其餘扣案物，並無證據證明與本案有關，起訴書亦未就該部
    分之扣案物聲請宣告沒收，故均不予宣告沒收，併此敘明。
乙、無罪部分：
一、公訴意旨略以：
  ㈠被告明知甲基安非他命為毒品危害防制條例所定之第二級毒
    品，且為藥事法所列管之禁藥，不得非法轉讓，竟仍基於轉
    讓禁藥即第二級毒品甲基安非他命之犯意，於102年10月29
    日下午6、7時許，在本案檳榔攤內，無償轉讓甲基安非他命
    供許夢如施用。因認被告涉犯毒品危害防制條例第8條第2項
    轉讓第二級毒品、藥事法第83條第1項之轉讓禁藥等罪嫌（
    即起訴書犯罪事實欄二之部分）。
  ㈡被告明知甲基安非他命為毒品危害防制條例所定之第二級毒
    品，不得意圖販賣而持有，仍與許夢如共同基於意圖販賣而
    持有第二級毒品之犯意聯絡，於某不詳時日取得數量不詳之
    第二級毒品甲基安非他命後自斯時持有之，復於102年10月2
    9日下午6、7時許交由許夢如分裝而伺機出售牟利。因認被
    告涉犯毒品危害防制條例第5條第2項之意圖販賣而持有第二
    級毒品罪嫌（即起訴書犯罪事實欄三㈡之部分）。
二、按犯罪事實應依證據認定之，無證據不得認定犯罪事實，又
    不能證明被告犯罪者，應諭知無罪之判決，刑事訴訟法第15
    4條第2項、第301條第1項分別定有明文。而認定不利於被告
    之事實，須依積極證據，苟積極之證據本身存有瑕疵而不足
    為不利於被告事實之認定，即應為有利於被告之認定，更不
    必有何有利之證據，而此用以證明犯罪事實之證據，猶須於
    通常一般人均不至於有所懷疑，堪予確信其已臻真實者，始
    得據以為有罪之認定，倘其證明尚未達到此一程度，而有合
    理性之懷疑存在，致使無從為有罪之認定，即應為無罪之判
    決。再檢察官就被告犯罪事實，應負舉證責任，並指出證明
    之方法。因此，檢察官對於起訴之犯罪事實，應負提出證據
    及說服之實質舉證責任。倘其所提出之證據，不足為被告有
    罪之積極證明，或其指出證明之方法，無從說服法院以形成
    被告有罪之心證，基於無罪推定之原則，自應為被告無罪判
    決之諭知（最高法院30年上字第816號判例、76年台上字第4
    986號判例、92年台上字第128號判例意旨參照）。再依毒品
    危害防制條例第17條第1項規定，犯該條例第4條至第8條、
    第10條或第11條之罪，供出毒品來源，因而查獲其他正犯或
    共犯者，減輕或免除其刑。購買毒品之人如供出毒品之來源
    ，有可能因而獲邀減輕或免除其刑之寬典，是販賣、轉讓、
    施用或持有毒品者所為毒品來源之證言，係有利於己之陳述
    ，其憑信性於通常一般人已有所懷疑，故其陳述須無瑕疵可
    指外，為擔保持有或施用毒品者所稱其所買受毒品指證之真
    實性，尤應有足以令人確信其陳述為真實之補強證據，始能
    資為論罪之依據。因而，事實審法院必須調查其他證據以為
    補強，使其證明力達於一般人均不致有所懷疑而得確信其為
    真實之程度，始得據為對他人不利之認定。且所謂必要之補
    強證據，固不以證明轉讓毒品犯罪構成要件之全部事實為必
    要，但仍須與供出毒品來源者之指證具有相當之關聯性，經
    與供出毒品來源者之指證綜合判斷，已達於通常一般人均不
    至有所懷疑，而得確信施用者之指證為真實者，始足當之（
    最高法院104年度台上字第37號判決意旨參照）。
三、公訴意旨認被告涉犯上開罪嫌，無非係以被告之供述、證人
    許夢如、黃建華之證述、臺北市政府警察局偵辦毒品案件尿
    液檢體委驗單（檢體編號：071526，受檢者許夢如）、臺灣
    尖端先進生技醫藥股份有限公司102年11月15日濫用藥物檢
    驗報告（受檢者許夢如）、扣案如附表四編號1之第二級毒
    品甲基安非他命19包、內政部警政署刑事警察局102年11月2
    2日刑鑑字第1028014981號鑑定書、證人黃建華庭繪重陽路2
    樓住處平面圖與監視器裝設位置圖等，為其依據。
四、訊據被告堅詞否認有何轉讓第二級毒品即禁藥甲基安非他命
    、意圖販賣而持有第二級毒品甲基安非他命之犯行，辯稱：
    我於102年10月29日前有一陣子都待在重陽路2樓住處，很久
    沒有下去本案檳榔攤，自無可能在本案檳榔攤轉讓第二級毒
    品甲基安非他命供許夢如施用，且附表四編號1之第二級毒
    品甲基安非他命、磅秤1台乃在許夢如包包內所搜得，非我
    所有，自無意圖販賣而持有第二級毒品之犯意等語。被告之
    辯護人則為其主張：黃建華、許夢如之證述均不足以證明被
    告有意圖販賣而持有之主觀犯意等語。經查：
　㈠起訴書認被告轉讓甲基安非他命供許夢如施用部分：
　⒈許夢如於102年10月29日至翌（30）日某時許施用第二級毒品
    甲基安非他命乙節，有臺北市政府警察局偵辦毒品案件尿液
    檢體委驗單（檢體編號：071526）、臺灣尖端先進生技醫藥
    股份有限公司102年11月15日濫用藥物檢驗報告在卷可稽（
    偵23778卷第168、169頁），並據證人許夢如證述明確（見
    偵23778卷第256頁反面），是此部分之事實，首堪認定。
　⒉證人許夢如102年10月30日於警詢中證稱：我於102年10月30
    日上午7時許甫施用完安非他命，就被警察搜索，但我無法
    提供毒品來源等語（見偵21691卷第11頁）。嗣於102年10月
    30日偵查中改稱：我於警詢時所稱不實在，被告有給我安非
    他命，我就於102年10月30日凌晨在重陽路2樓住處吸食安非
    他命等語（見偵23779卷第47頁）。又於103年1月21日偵查
    中檢察官訊問時證稱：被告是於102年10月29日將安非他命
    交給我，我就直接施用，地點是在本案檳榔攤等語（見偵23
    778卷第256頁反面）。互核證人許夢如各次證詞，就施用甲
    基安非他命之時地、被告轉讓甲基安非他命時點等具體情節
    ，存有多處不一致之瑕疵，憑信性已有疑義。
　⒊再查卷內其他資料，雖有許夢如之濫用藥物檢驗報告，然此
    僅可證明許夢如於102年10月29日至翌（30）日有施用第二
    級毒品之事實，惟毒品來源是否確係來自於被告等節，尚存
    合理懷疑之處，但檢察官未能提出其他足資擔保證人許夢如
    所述不利於被告證言之真實性，依照前開關於毒品案件之採
    證法則，並考量許夢如施用毒品之犯行，係可能因供出被告
    而獲邀減輕或免除其刑之寬典之情節，自難單以證人許夢如
    之證言、濫用藥物檢驗報告等證據，逕認被告有上開轉讓甲
    基安非他命之犯行。從而，依「罪證有疑，利於被告」之證
    據法則，不能僅以推測或擬制之方法，為被告有罪之認定。
　㈡起訴書認被告意圖販賣而持有第二級毒品部分：
　⒈本案經警執行搜索時，在重陽路2樓住處扣得被告所有之第二
    級毒品甲基安非他命3包（即附表二編號5，此部分已於被告
    另案施用毒品犯行所處理，業如前述），惟另在許夢如所持
    用之包包內扣得附表四編號1之第二級毒品甲基安非他命19
    包等情，核與證人許夢如、黃建華證述情節相符（見偵2377
    9卷第46頁反面；本院訴緝卷第451頁），且有搜索扣押筆錄
    、扣押物品目錄表在卷可查（見偵23778卷第110至113頁、
    偵23779卷第16至19頁），是此情首堪認定。
　⒉證人許夢如於102年10月30日偵查中證稱：今天警察查獲我身
    上的安非他命，是被告這1、2個禮拜交給我，他交給我1大
    包，叫我負責分裝成1小包等語（見偵23779卷第46頁）；又
    於103年1月21日偵查中證稱：警察查獲前1天即102年10月29
    日下午6、7時許，被告交給我1大包安非他命叫我分裝，分
    裝後會交給我保管，如果有需要，被告會叫黃建華跟我說，
    我再把安非他命交給被告的朋友等語（見偵23778卷第256頁
    正面及反面）。核以證人許夢如歷次證言，對於被告交付附
    表四編號1之甲基安非他命之具體情節有前後矛盾之情形，
    該等證言是否可採，仍有疑問。
　⒊證人黃建華於103年2月18日偵查中及本院111年8月2日審理時
    證稱：被告是於102年10月29日晚上9、10時許在重陽路2樓
    住處將1個手掌大的愷他命交由我跟許夢如分裝，並給我們
    夾鏈袋，我就跟許夢如一起在重陽路2樓住處客廳的電腦桌
    上分裝愷他命，分裝完愷他命後我就交還給被告，但是並沒
    有安非他命等語（見偵23778卷第281頁反面、本院訴緝卷第
    449頁）。參以被告前開經認定意圖販賣而持有第三級毒品
    有罪部分之事實，並勾稽證人許夢如、黃建華之證詞，可徵
    前開認定被告意圖販賣而持有第三級毒品有罪部分，被告係
    將需分裝之毒品同時交由黃建華、許夢如，並請渠等2人當
    場在重陽路2樓住處分裝，分裝完畢後即交還予被告，承此
    ，被告既已指示黃建華、許夢如協助分裝第三級毒品愷他命
    ，若被告亦有意圖販賣第二級毒品甲基安非他命之意思，大
    可同時請黃建華一同實行分裝甲基安非他命之作業，實無區
    別愷他命、甲基安非他命2種毒品，僅將甲基安非他命交予
    許夢如而支開黃建華之必要，是以，被告是否確有交付甲基
    安非他命予許夢如分裝乙節，難認無疑。
　⒋再者，依前開證人黃建華之證詞，被告指示黃建華、許夢如
    分裝毒品之地點係在重陽路2樓住處，且是當場完成分裝後
    交還予被告，並衡諸被告本案扣得之第三級毒品愷他命、「
    鴛鴦咖啡包」之處所，可見被告就自己所有之毒品有留存在
    ，而非交由他人保管，從而，證人許夢如上揭證稱被告會將
    甲基安非他命交予許夢如保管再伺機售出等情節，已與上述
    認定被告保管毒品方式並不相符，已屬有疑。況證人即許夢
    如當時之女友李佳臻於102年10月30日偵查中具結證稱：我
    認識被告3至4個月，因沒有錢而投靠被告，並與許夢如一起
    住在本案檳榔攤後方的房間，警方搜索的時候，我跟警方差
    不多時間走上重陽路2樓住處，在我跟許夢如共用的包包扣
    到安非他命，許夢如就說是她的，而且我也沒有看過許夢如
    把一大包安非他命分裝成小袋的行為等語（見偵21691卷第1
    08至109頁）。證人李佳臻既與許夢如同住，卻未曾見過許
    夢如有任何分裝毒品之行為，再參以證人黃建華前開證稱分
    裝愷他命之地點在重陽路2樓住處等節，益見被告請許夢如
    分裝毒品之地點僅會在重陽路2樓住處，基上各節，附表四
    編號1之第二級毒品甲基安非他命是否係被告所交付，或是
    許夢如自行另外取得乙情，仍存疑問。
　⒌從而，是否逕以證人許夢如之證詞，進而認定係許夢如身上
    所扣得如附表四編號1之甲基安非他命係被告所交付，顯非
    無疑，自難認定被告與許夢如間具有意圖販賣而持有之犯意
    聯絡，基於罪疑惟輕原則，應對被告為有利之認定。
五、綜上所述，上開2部分依卷內所存事證綜合評價後，就被告
    是否有轉讓甲基安非他命供許夢如施用，並與許夢如共同意
    圖販賣而持有甲基安非他命等犯行，仍未達於一般人均不致
    有所懷疑而得確信其為真實之程度，而未能使本院形成該當
    被訴罪嫌構成要件確實存在之確信心證，是上開2部分犯罪
    尚屬不能證明，基於無罪推定之原則，均應諭知被告無罪之
    判決。
據上論斷，應依刑事訴訟法第299條第1項前段、第301條第1項，
判決如主文。
本案經檢察官蔡佩玲提起公訴，檢察官王巧玲到庭執行職務。
中　　華　　民　　國　　111 　年　　9 　　月　　6 　　日
　　　　　　　　　刑事第二庭   審判長法　官  林秋宜
                                     法　官　曾正龍
　　　　　　　　　　　　　　　       法　官　黃靖崴
以上正本證明與原本無異。
如不服本判決應於收受送達後20日內向本院提出上訴書狀，並應
敘述具體理由；未敘述上訴理由者，應於上訴期間屆滿後20日內
向本院補提理由書（須附繕本）「切勿逕送上級法院」。因疫情
而遲誤不變期間，得向法院聲請回復原狀。
                                     書記官  阮弘毅
中　　華　　民　　國　　111 　年　　9 　　月　　8 　　日
附錄本案論罪科刑法條：
104年2月4日修正前毒品危害防制條例第4條第3項
製造、運輸、販賣第三級毒品者，處五年以上有期徒刑，得併科
新臺幣七百萬元以下罰金。
毒品危害防制條例第5條第3項
意圖販賣而持有第三級毒品者，處三年以上十年以下有期徒刑，
得併科新臺幣三百萬元以下罰金。
109年1月15日修正前毒品危害防制條例第11條第2項
持有第二級毒品者，處二年以下有期徒刑、拘役或新臺幣三萬元
以下罰金。
附表一：
編號 犯罪事實 主文 1 事實欄一㈠ 汪順功販賣第三級毒品，處有期徒刑貳年拾月。 2 事實欄一㈡ 汪順功共同販賣第三級毒品，處有期徒刑伍年肆月。 3 事實欄一㈢ 汪順功共同意圖販賣而持有第三級毒品，處有期徒刑肆年肆月。 4 事實欄一㈣ 汪順功持有第二級毒品，處有期徒刑肆月，如易科罰金，以新臺幣壹仟元折算壹日。 
附表二：（扣案之毒品）
編號 物品名稱 數量 鑑定結果 鑑定書出處 備註 1 含第三級毒品愷他命成分之白色晶體（編號A1-A29）（103年刑保管第330號扣押物品清單，見本院訴字卷一第42頁） 29包 ①驗前毛重478.5公克，均檢出含第三級毒品愷他命成分。 ②隨機抽取編號A9鑑定，取0.12公克鑑定用罄，檢出含第三級毒品愷他命成分，純度約98％。 ③依據抽測純度值，推估編號A1至A29均含愷他命之驗前總純質淨重約457.02公克。  內政部警政署刑事警察局102年11月30日刑鑑字第1028012459號鑑定書（見偵23778卷第180頁正反面） 已於另案宣告沒收 2 含第三級毒品愷他命成分之白色粉末(編號A30）（103年刑保管第330號扣押物品清單，見本院訴字卷一第42頁） 1包 ①驗前毛重1.50公克，取0.09公克鑑定用罄，檢出含第三級毒品愷他命成分，純度約96％。 ②編號A30均含愷他命之驗前總純質淨重約0.25公克。  內政部警政署刑事警察局102年11月30日刑鑑字第1028012459號鑑定書（見偵23778卷第180頁正反面） 已於另案宣告沒收   3 含第三級毒品愷他命成分之白色細晶體（編號A20-A23）（103年刑保管第329號扣押物品清單，見本院訴字卷一第39頁） 4包 ①A20至A23驗前總毛重20.36公克，均呈第三級毒品愷他命陽性反應。 ②隨機抽取編號A22鑑定，淨重4.86公克，取0.11公克鑑定用罄，驗餘淨重4.75公克，純度約97％。 ③推估編號A20至A23愷他命驗前總純質淨重約18.81公克。 內政部警政署刑事警察局102年11月22日刑鑑字第1028014981號鑑定書（見偵23779卷第72頁正面及反面） 已於另案宣告沒收 4 含第三級毒品4-甲基乙基卡西酮成分、紅色外包裝之淡咖啡色粉末（鴛鴦咖啡包，編號B1-B4）（103年刑保管第331號扣押物品清單，見本院訴字卷一第45頁） 4包 ①驗前毛重65.47公克。 ②隨機抽取編號B1鑑定，取0.67公克鑑定用罄，檢出含第三級毒品4-甲基乙基卡西酮成分。 ③純度約1％。 ④依據抽測純度值，推估編號B1至B4均含4-甲基乙基卡西酮之驗前總純質淨重約0.62公克。      內政部警政署刑事警察局102年11月30日刑鑑字第1028012459號鑑定書（見偵23778卷第180頁正反面） 刑法第38條第1項 5 含第三級毒品3,4-亞甲基雙氧甲基卡西酮、芬納西泮成分、褐色外包裝之淡咖啡色粉末（鴛鴦咖啡包，編號B5-B2）（103年刑保管第331號扣押物品清單，見本院訴字卷一第45頁） 48包 ①驗前毛重440.96公克。 ②隨機抽取編號B51鑑定，取2.03公克鑑定用罄，檢出含第三級毒品4-甲基乙基卡西酮、微量第三級毒品芬納西泮成分。 ③第三級毒品4-甲基乙基卡西酮純度5％。 ④依據抽測純度值，推估編號B5至B52均含4-甲基乙基卡西酮之驗前總純質淨重約19.52公克。      內政部警政署刑事警察局102年11月30日刑鑑字第1028012459號鑑定書（見偵23778卷第180頁正反面） 刑法第38條第1項 6 含第二級毒品甲基安非他命成分之白色透明晶體（編號379A-1至379A-3）（103年刑保管第332號扣押物品清單，見本院訴字卷一第48頁） 3包 ①驗前毛重2.71公克，驗前淨重2.11公克。 ②3包各取0.01公克化驗，驗餘淨重2.08公克，均檢出含第二級毒品甲基安非他命成分。 臺北市政府警察局102年12月2日北市鑑毒字第379號鑑定書（見偵21691卷第159頁） 與本案無關 7 含第二級毒品3,4-亞甲基雙氧甲基安非他命成分之藍色藥錠（編號379C）（103年刑保管第333號扣押物品清單，見本院訴字卷一第51頁） 2顆 ①總淨重0.46公克，驗餘淨重0.44公克。 ②隨機選取1顆，取0.02公克化驗，檢出含第二級毒品3,4-亞甲基雙氧甲基安非他命成分。 臺北市政府警察局102年12月2日北市鑑毒字第379號鑑定書（見偵21691卷第159頁） 毒品危害防制條例第18條第1項 8 未檢出甲基安非他命、MDMA等可疑毒品成分之綠色藥錠（編號379B）（103年刑保管第333號扣押物品清單，見本院訴字卷一第51頁） 4顆 ①總淨重3.04公克，驗餘淨重3.02公克。 ②隨機選取2顆，取0.02公克化驗，未檢出甲基安非他命、MDMA等可疑毒品成分。 臺北市政府警察局102年12月2日北市鑑毒字第379號鑑定書（見偵21691卷第159頁） 不予宣告沒收 
附表三：（毒品以外扣得之物）
編號 物品名稱 數量 備註 1 現金新臺幣 18萬元 ①北檢102年度綠字第1363號扣押物品清單（偵23778卷第189頁） ②與本案無關，不予宣告沒收。 2 磅秤 1台 ①內政部警政署刑事警察局扣押物品目錄表、北檢102年度綠字第1362號扣押物品清單（見偵23778卷第119頁、第188頁）。 ②與本案無關，不予宣告沒收。 3 吸食器 1組 ①北檢102年度綠字第1362號扣押物品清單（偵23778卷第188頁）。 ②本院103年度審簡字第180號判決宣告沒收。 4 K煙 9支 ①信義分局扣押物品目錄表（見偵23778卷第113頁）。 ②與本案無關，不予宣告沒收。 5 K盤 2組 ①信義分局扣押物品目錄表（見偵23778卷第113頁）。 ②與本案無關，不予宣告沒收。 6 吸食器 2組 ①內政部警政署刑事警察局扣押物品目錄表（見偵23778卷第119頁）。 ②與本案無關，不予宣告沒收。 7 分裝袋 23個 ①本院103年刑保管357號扣押物品清單。 ②與本案無關，不予宣告沒收。 
附表四：（無罪部分之扣案物）
編號 物品名稱 數量 鑑定結果 鑑定書出處 1 含第二級毒品甲基安非他命成分之白色晶體（編號A1-A19）（103年刑保管第329號扣押物品清單，見本院訴字卷一第39頁） 19包 ①A1至A19驗前總毛重30.72公克，均呈第二級毒品甲基安非他命陽性反應。 ②隨機抽取編號A1鑑定，淨重3.68公克，取0.10公克鑑定用罄，驗餘淨重3.58公克，純度97％。 ③推估A1至A19甲基安非他命驗前總純質淨重約24.53公克。 內政部警政署刑事警察局102年11月22日刑鑑字第1028014981號鑑定書（見偵23779卷第72頁正面及反面）